臺灣板橋地方法院刑事判決　　　　　　 100年度易字第4074號
公　訴　人　臺灣板橋地方法院檢察署檢察官
被　　　告　陳勇信
上列被告因違反毒品危害防制條例案件，經檢察官提起公訴（
100 年度毒偵字第6133號），暨移送併辦（100 年度毒偵字第
8097號），被告於準備程序中就被訴事實為有罪之陳述，經本院
合議庭裁定由受命法官獨任進行簡式審判程序，並判決如下：
    主  文
陳勇信犯施用第一級毒品罪，累犯，處有期徒刑捌月。扣案第一
級毒品海洛因壹包（驗餘淨重零點壹伍陸公克）沒收銷燬之；盛
裝上開海洛因之包裝袋壹只沒收。
    事  實
一、陳勇信前因施用毒品案件，經本院以91年度毒聲字第4085號
    裁定送觀察、勒戒後，認無繼續施用毒品傾向，於民國92年
    1 月2 日釋放出所，並由臺灣板橋地方法院檢察署檢察官以
    91年度毒偵字第4353號為不起訴處分確定。復因施用毒品案
    件，經本院以95年度訴字第993 號判決判處有期徒刑7 月確
    定，於96年3 月3 日執行完畢。再因施用毒品案件，經本院
    以97年度訴字第639 號判決判處有期徒刑8 月確定，甫於98
    年4 月4 日執行完畢。詎其仍未戒除毒癮，復基於施用第一
    級毒品海洛因及第二級毒品甲基安非他命之犯意，於100 年
    8 月31日晚間11時許，在新北市新莊區友人住處，以將海洛
    因、甲基安非他命混合摻入香煙後燒烤吸食之方式，同時施
    用海洛因、甲基安非他命1 次。嗣於100 年9 月1 日上午10
    時20分許，為警在新北市○○區○○街104 巷21弄口攔查，
    並當場扣得陳勇信所有預備施用之海洛因1 包（驗餘淨重
    0.156 公克），始查悉上情。
二、案經新北市政府警察局新莊分局報請臺灣板橋地方法院檢察
    署檢察官偵查起訴暨移送併案審理。
    理  由
一、上開犯罪事實，業據被告於偵查迄本院審理時均坦承不諱，
    且被告為警查獲後所採集之尿液，經送請臺灣檢驗科技股份
    有限公司先以酵素免疫分析法初步檢驗，再以氣相層析質譜
    儀法確認檢驗，結果呈鴉片類及甲基安非他命陽性反應等情
    ，有該公司100 年9 月22日及同年10月19日出具之濫用藥物
    檢驗報告及新北市政府警察局新莊分局偵辦毒品麻醉藥品案
    被移送人姓名及代碼對照表各1 份在卷可稽。而被告為警查
    扣其持有之白色粉末1 包（驗餘淨重0.156 公克），經送請
    交通部民用航空局航空醫務中心鑑定，結果確含海洛因成分
    乙情，則有該中心100 年9 月16日航藥鑑字第1004705 號毒
    品鑑定書1 份在卷可參，足徵被告任意性之自白與事實相符
    ，應可採信。再按施用第一、二級毒品為犯罪行為，毒品危
    害防制條例第10條定有處罰明文。故施用第一、二級毒品者
    ，依前揭規定本應科以刑罰。惟基於刑事政策，對合於一定
    條件之施用者，則依同條例第20條、第23條之規定，施以觀
    察、勒戒及強制戒治之保安處分。又毒品危害防制條例於92
    年7 月9 日修正公布，自93年1 月9 日施行，其中第20條、
    第23條將施用毒品之刑事處遇程序，區分為「初犯」及「5
    年內再犯」、「5 年後再犯」。依其立法理由之說明：「初
    犯」，經觀察、勒戒或強制戒治後，應為不起訴處分或不付
    審理之裁定；經觀察、勒戒或強制戒治執行完畢釋放後，「
    5 年內再犯」者，因其再犯率甚高，原實施之觀察、勒戒及
    強制戒治既已無法收其實效，爰依法追訴或裁定交付審理。
    至於經觀察、勒戒或強制戒治執行完畢釋放後，「5 年後再
    犯」者，前所實施之觀察、勒戒或強制戒治已足以遮斷其施
    用毒品之毒癮，為期自新及協助其斷除毒癮，仍適用「初犯
    」規定，先經觀察、勒戒或強制戒治之程序。從而依修正後
    之規定，僅限於「初犯」及「五年後再犯」2 種情形，始應
    先經觀察、勒戒或強制戒治程序。倘被告於5 年內已再犯，
    經依法追訴處罰，縱其第3 次（或第3 次以上）再度施用毒
    品之時間，在初犯經觀察、勒戒或強制戒治執行完畢釋放5
    年以後，已不合於「5 年後再犯」之規定，且因已於「5 年
    內再犯」，顯見其再犯率甚高，原實施觀察、勒戒或強制戒
    治，已無法收其實效，即應依該條例第10條處罰。至於第3
    次（或第3 次以上）施用毒品之時間，是否宜有期間限制？
    以多久為適宜？則分屬刑事政策、專門醫學之範圍，非審判
    機關所能決定，有待循立法途徑解決（最高法院97年度第5
    次刑事庭會議決議參照）。查被告前因施用毒品案件，經本
    院以91年度毒聲字第4085號裁定送觀察、勒戒後，認無繼續
    施用毒品傾向，於92年1 月2 日釋放出所，並由臺灣板橋地
    方法院檢察署檢察官以91年度毒偵字第4353號為不起訴處分
    確定。復因數次施用毒品案件，經本院以95年訴字第993 號
    、97年度訴字第639 號判決分別判處有期徒刑7 月、8 月確
    定等情，有臺灣高等法院被告前案紀錄表1 份在卷可稽。被
    告於初犯觀察勒戒執行完畢釋放後，5 年內已再犯施用毒品
    案件，經依法追訴處罰，則被告本件施用毒品之犯行，即非
    屬毒品危害防制條例第20條第3 項所規定之「5 年後再犯」
    之情形，自應依法訴追。本件事證明確，被告犯行洵堪認定
    ，應依法論科。
二、按海洛因、甲基安非他命分屬毒品危害防制條例第2 條第2
    項第1 款、第2 款所定之第一級、第二級毒品，是核被告所
    為，係犯毒品危害防制條例第10條第1 項之施用第一級毒品
    罪、同條第2 項之施用第二級毒品罪。被告施用前後持有海
    洛因、甲基安非他命之低度行為，為施用之高度行為所吸收
    ，均不另論罪。被告同時施用海洛因及甲基安非他命，係以
    一行為同時觸犯上開2 罪，為想像競合犯，應依刑法第55條
    前段之規定，從重依施用第一級毒品罪論處。臺灣板橋地方
    法院檢察署100 年度毒偵字第8097號移送併辦意旨所指被告
    施用第一級毒品犯行部分，既與已起訴之被告施用第二級毒
    品犯行具有想像競合犯之裁判上一罪關係，應為起訴效力所
    及，本院自得併予審究。又被告因施用毒品案件，經本院以
    97年度訴字第639 號判決判處有期徒刑8 月確定，於98年4
    月4 日執行完畢乙情，有臺灣高等法院被告前案紀錄表1 份
    在卷可查，其受徒刑執行完畢後，5 年內故意再犯本件有期
    徒刑以上之罪，為累犯，應依刑法第47條第1 項之規定加重
    其刑。爰審酌被告前已有施用毒品之前科，猶不知克制，故
    態復萌，再次施用毒品，無視毒品對於自身健康之戕害，及
    國家對於杜絕毒品犯罪之禁令，惟因施用毒品者均具有相當
    程度之生理成癮性及心理依賴性，戒除不易，且犯罪心態與
    一般刑事犯罪之本質不同，非難性較低，以及被告坦承施用
    犯行之態度等一切情狀，量處如主文所示之刑，以資懲儆。
    又扣案之海洛因1 包（驗餘淨重0.156 公克），為本案查獲
    之第一級毒品，不問屬於犯人與否，應依毒品危害防制條例
    第18條第1 項前段之規定諭知沒收銷燬之。另盛裝上開海洛
    因之包裝袋1 只，於鑑定時既可與海洛因分別秤重，足證可
    與海洛因析離，且係用於包裹毒品，防止毒品裸露、潮濕，
    便於持有、攜帶之用，屬被告所有供本案犯罪所用之物，爰
    依刑法第38條第1 項第2 款規定併予宣告沒收。
據上論斷，應依刑事訴訟法第273 條之1 第1 項、第299 條第1
項前段，毒品危害防制條例第10條第1 項、第2 項、第18條第1
項前段，刑法第11條、第55條前段、第47條第1 項、第38條第1
項第2 款，判決如主文。
本案經檢察官張淑美到庭執行職務。
中    華    民    國   100    年    12    月    30    日
                  刑事第二十二庭    法  官   吳韻馨
上列正本證明與原本無異。
如不服本判決，應於送達後10日內敘明上訴理由，向本院提出上
訴狀，上訴於本院第二審合議庭 (應附繕本) 。其未敘述上訴理
由者，應於上訴期間屆滿後20日內向本院補提理由書「切勿逕送
上級法院」。
                                    書記官   王元佑
中    華    民    國   100    年    12    月    30    日
附錄本案論罪科刑法條全文：
毒品危害防制條例第10條
施用第一級毒品者，處 6 月以上 5 年以下有期徒刑。
施用第二級毒品者，處 3 年以下有期徒刑。